臺灣高等法院刑事判決
111年度原上訴字第123號
上  訴  人  
即  被  告  潘瑋皓



選任辯護人  葛睿驎律師(法扶律師)
上列上訴人即被告因毒品危害防制條例案件，不服臺灣桃園地方
法院110年度原訴字第55號，中華民國111年1月17日第一審判決
（起訴案號：臺灣桃園地方檢察署109年度偵字第37319號），提
起上訴，本院判決如下：
    主  文
原判決撤銷。
甲○○共同販賣第三級毒品，處有期徒刑貳年拾月。
扣案如附表所示之物均沒收。
    犯罪事實
一、甲○○知悉4-甲基甲基卡西酮（4-methylmethcathinone、Mep
    hedrone、4-MMC）、甲基-N,N-二甲基卡西酮為毒品危害防
    制條例第2條第2項第3款規定列管之第三級毒品，硝西泮（N
    itrazepam）則為同條例第2條第2項第4款規定列管之第四級
    毒品，不得持有或販賣，竟與真實姓名年籍不詳、綽號「小
    愷」成年人（無證據證明為未滿18歲之人），共同基於販賣
    第三級毒品以營利及意圖販賣而持有第三級毒品而混合二種
    以上之毒品之犯意聯絡，先由「小愷」於民國109年11月30
    日8時53分許起，以手機門號0000000000號發送簡訊：「寶
    兒姐CLUB 24H隨傳到 優質小姐陪伴您 5000/3000 超爽帶勁
    酒 通通700元二送一 專線：0000000000」之暗示毒品交易
    訊息內容，傳送至龔其薪所持用之門號0000000000號手機內
    ，嗣經龔其薪於109年12月1日17時31分許以其持用之上開手
    機回撥該簡訊專線電話聯繫購買上開毒品咖啡包後，經「小
    愷」通知甲○○，甲○○即於109年12月1日18時許前某時（原審
    誤載為109年11月30日8時53分前某時，應予更正），在桃園
    市某處，向「小愷」取得如附表編號2所示之毒品咖啡包後
    ，於同日18時許（起訴書及原審均誤載為18時15分許，應予
    更正），在桃園市○○區○○路0段00號，以新臺幣（下同）1,4
    00元之價格，販賣如附表編號2所示含有第三級毒品4-甲基
    甲基卡西酮成分之咖啡包3包予龔其薪後，隨即於上開時地
    為警查獲，並扣得如附表編號1至5所示之物，而查悉上情。
二、案經桃園市政府警察局中壢分局報告臺灣桃園地方檢察署檢
    察官偵查起訴。
    理  由
壹、證據能力：本案認定犯罪事實所引用之證據，皆無證據證明
    係公務員違背法定程序所取得。又檢察官、被告甲○○（下稱
    被告）及其辯護人於本院準備程序及審理時均未爭執其證據
    能力（本院卷第118至121、135至138頁），而該等證據經本
    院審酌該等證據製作時之情況，尚無顯不可信與不得作為證
    據之情形，亦無違法不當與證明力明顯過低之瑕疵，且與待
    證事實具有關聯性，認為以之作為證據應屬適當，依刑事訴
    訟法第158條之4反面解釋及第159條之5規定，認均有證據能
    力。
貳、實體部分：
一、認定犯罪事實依據的證據與理由：
(一)被告於前開時、地販賣第三級毒品及意圖販賣而持有第三級
    毒品而混合二種以上之毒品犯行，迭於警詢、偵查、原審及
    本院審理中均坦承不諱（臺灣桃園地方檢察署109年度偵字
    第37319號偵查卷，下稱偵卷，第25至29、169至170、306頁
    ；原審110年度原訴字第55號卷，下稱原審卷，第54至55、8
    6、88頁；本院卷第116至118、141、142頁），核與證人即
    購毒者龔其薪於警詢、偵查時證述相符（偵卷第40至44、29
    9至300頁），並有桃園市政府警察局中壢分局搜索扣押筆錄
    、扣押物品目錄表（偵卷第53至61、67至75頁）、毒品咖啡
    包一覽表（偵卷第63頁）、自願受搜索同意書（受搜索人龔
    其薪，偵卷第79頁）、毒品初步鑑驗報告單（偵卷第87、95
    頁）、販毒紀錄（偵卷第97、139頁）、桃園市政府警察局
    中壢分局職務報告（偵卷第99至100頁）、刑案現場照片（
    偵卷第117至118頁）、扣案毒品及現金照片（偵卷第119至1
    21、124至138頁）、龔其薪手機裝置資訊、簡訊及通話紀錄
    翻拍照片（偵卷第122至123頁）、被告手機裝置資訊（偵卷
    第139頁）、內政部警政署刑事警察局109年12月31日刑鑑字
    第0000000000號鑑定書（偵卷第215至216頁）、交通部民用
    航空局航空醫務中心109年12月15日航藥鑑字第0000000Q號
    毒品鑑定書（偵卷第317至318頁）等附卷可參，復有如附表
    編號1至5所示之毒品咖啡包31包、販毒價金1,400元、行動
    電話1支及販毒紀錄1紙扣案可佐。而上開附表編號1所示咖
    啡包28包經送驗，檢出含有第三級毒品4-甲基甲基卡西酮、
    甲基-N,N-二甲基卡西酮、第四級毒品硝西泮成分；附表編
    號2所示咖啡包3包經送驗，檢出含有第三級毒品4-甲基甲基
    卡西酮成分，亦有內政部警政署刑事警察局109年12月31日
    刑鑑字第0000000000號鑑定書、交通部民用航空局航空醫務
    中心109年12月15日航藥鑑字第0000000Q號毒品鑑定書可稽
    （偵卷第215至216、317頁），足徵被告任意性自白確與事
    實相符，堪予採信。
(二)毒品危害防制條例所定之販賣毒品罪，固以行為人有營利之
    目的，惟所稱「營利」，非限於現實金錢之授受以賺取價差
    一端，販賣者從各種「價差」或「量差」或「純度」謀取利
    潤方式，亦有差異，然其所圖利益之非法販賣行為目的，則
    屬相同，並無二致。查證人龔其薪係以1,400元購得如附表
    編號2所示毒品咖啡包3包，並非無償取得，且被告自陳與龔
    其薪並不認識（偵卷第170頁），當無賠本求售之可能，再
    依被告於警詢、原審及本院審理時均供陳：每販賣1包毒品
    咖啡包可獲利200元等語（偵卷第29頁，原審卷第55頁，本
    院卷第142頁），足認被告於上開之時、地，販賣如附表編
    號2所示毒品咖啡包3包予龔其薪及向「小愷」販入如附表編
    號1所示毒品咖啡包28包之際，主觀上有營利之販賣意圖甚
    明。
(三)綜上所述，本件事證明確，被告販賣第三級毒品及意圖販賣
    而持有第三級毒品而混合二種以上之毒品犯行均堪認定，應
    依法論科。
二、論罪科刑：
(一)罪名：
 1、按109年1月15日增訂公布、同年7月15日生效施行之毒品危
    害防制條例第9條第3項，立法理由已說明「本條第3項所稱
    之混合，係指將2種以上之毒品摻雜調合，無從區分而言（
    如置於同一包裝）。依目前毒品查緝實務，施用混合毒品之
    型態日益繁多，且因混合毒品之成分複雜，施用後所造成之
    危險性及致死率均高於施用單一種類者，為加強遏止混合毒
    品之擴散，爰增訂第3項，規定犯第4條至第8條之罪，而有
    混合2種以上毒品之情形者，加重其刑至二分之一。另本項
    係屬分則之加重，為另一獨立之犯罪型態，如其混合二種以
    上毒品屬不同級別，應依最高級別毒品所定之法定刑，並加
    重其刑至二分之一，例如販賣混合第三級及第四級毒品者，
    依販賣第三級毒品之法定刑處斷，並加重其刑至二分之一；
    如屬同一級別者，因無從比較高低級別，則依各該級別毒品
    所定之法定刑，加重其刑至二分之一」等情綦詳，合先敘明
    。
 2、核被告所為，係犯毒品危害防制條例第4條第3項之販賣第三
    級毒品罪及同條例第9條第3項、第5條第3項之意圖販賣而持
    有第三級毒品而混合二種以上之毒品罪。又參照前開立法意
    旨，毒品危害防制條例第9條第3項，係就犯罪類型變更之個
    別犯罪行為予以加重，屬刑法分則加重之性質，為另一獨立
    之犯罪型態，被告所為應依本案最高級別毒品即第三級毒品
    所定之法定刑論處，不另構成毒品危害防制條例第9條第3項
    、第5條第4項意圖販賣而持有第四級毒品而混合二種以上之
    毒品罪，原判決此部分贅引第5條第4項，附此說明。
 3、檢察官認被告持有附表編號1所示毒品咖啡包28包部分係涉
    犯毒品危害防制條例第9條第3項、第4條第6項、第3項之販
    賣第三級毒品而混合二種以上之毒品未遂罪，惟查：
  ⑴按行為人意圖營利而購入毒品，其主觀上雖認知係為銷售營
    利，客觀上並有購入毒品之行為，惟仍須對外銷售，始為販
    賣行為之具體實現。此之對外銷售，自買賣毒品之二面關係
    以觀，固須藉由如通訊設備或親洽面談與買方聯繫交易，方
    能供買方看貨或與之議價，以實現對特定或可得特定之買方
    銷售；至於對不特定人或特定多數人行銷，進行宣傳、廣告
    ，以招攬買主之情形（例如在網路上或通訊軟體「LINE」群
    組，發布銷售毒品之訊息以求售），因銷售毒品之型態日新
    月異，尤以現今網際網路發達，透過電子媒體或網路方式宣
    傳販毒之訊息，使毒品之散布更為迅速，依一般社會通念，
    其惡性已對於販賣毒品罪所要保護整體國民身心健康之法益
    ，形成直接危險，固得認開始實行足以與販賣毒品罪構成要
    件之實現具有必要關聯性之行為，已達著手販賣階段；然行
    為人意圖營利而購入毒品後，在尚未尋找買主前，即為警查
    獲，既未對外銷售或行銷，難認其意圖營利而購入毒品之行
    為，與該罪之構成要件實現具有必要關聯性，即非屬著手販
    賣之行為，應僅成立意圖販賣而持有毒品罪（最高法院刑事
    大法庭109年度台上大字第4861號裁定參照）。
  ⑵本案被告於原審準備程序及審理時均供稱：我當時跟「小愷
    」拿了31包毒品咖啡包，後來把其中的3包交付給龔其薪，
    剩餘的28包毒品咖啡包我要拿來販賣的，尚未找到買家就被
    警察查獲等語（原審卷第55、86頁）。是被告於原審準備程
    序及審理時均一致供陳，其意圖營利而購入之毒品，尚未對
    外銷售或行銷、尋找買主前，即為警查獲，且依卷內事證，
    亦無被告對外銷售或聯繫買家販賣之通聯等相關紀錄，自難
    認被告已著手實行販賣毒品，應僅成立意圖販賣而持有罪，
    尚難逕以販賣未遂罪相繩。公訴意旨認被告涉犯毒品危害防
    制條例第9條第3項、第4條第6項、第3項之販賣第三級毒品
    而混合二種以上之毒品未遂罪，容有誤會，惟其起訴之社會
    基本事實同一，本院審理時均已告知相關罪名（本院卷第11
    5、133至134頁），已無礙被告防禦權之行使，本院自得予
    以審理並逕行變更起訴法條。
(二)罪數：
    按刑法上一行為而觸犯數罪名之想像競合犯存在之目的，在
    於避免對於同一不法要素予以過度評價。自然意義之數行為
    ，得否評價為法律概念之一行為，應就客觀構成要件行為之
    重合情形、主觀意思活動之內容、所侵害之法益與行為間之
    關連性等要素，視個案情節依社會通念加以判斷。是所謂「
    一行為」，應兼指所實行者為完全或局部同一之行為，或其
    行為著手實行階段可認為同一者，均得認為合於一行為觸犯
    數罪名之要件，而評價為想像競合犯（最高法院111年度台
    上字第2308號判決參照）。依被告於警詢、偵查及原審審理
    時均供稱：「小愷」是我的毒品來源，透過飛機APP跟我聯
    繫龔其薪要買毒品咖啡包，我用1萬5千元跟「小愷」買31包
    品咖啡包，然後再賣給龔其薪3包，剩餘28包毒品咖啡包是
    也是要販賣，尚未找到買家就被警察查獲等語（偵卷第25、
    26、28、170頁，原審卷第55、86頁），則被告於接獲「小
    愷」通知龔其薪欲購買毒品咖啡包3包而向「小愷」購買如
    附表編號2所示毒品咖啡包3包，並同時購入如附表編號1所
    示毒品咖啡包28包意圖販賣，自得評價為單一行為，而有想
    像競合犯之適用，尚無評價不足疑慮，是被告以一行為同時
    觸犯販賣第三級毒品罪、意圖販賣而持有第三級毒品而混合
    二種以上之毒品罪之二罪名，為想像競合犯，依刑法第55條
    前段，應從重論以販賣第三級毒品罪。
(三)共同正犯
 1、按共同實施犯罪行為之人，在合同意思範圍以內，各自分擔
    犯罪行為之一部，相互利用他人之行為，以達其犯罪之目的
    者，即應對於全部所發生之結果，共同負責；又共同正犯之
    成立，祇須具有犯意之聯絡及行為之分擔，既不問犯罪動機
    起於何人，亦不必每一階段犯行，均須參與（最高法院28年
    上字第3110號、34年上字第862號判例意旨參照）。
 2、本案依被告於警詢、偵查及原審準備程序時供稱：我朋友「
    小愷」透過飛機APP跟我聯繫，叫我拿毒品咖啡包給龔其薪
    ，我跟龔其薪都是透過「小愷」作為中間人聯絡，我跟龔其
    薪沒有直接聯繫，販賣毒品簡訊不是我寄的，「小愷」傳訊
    息給龔其薪的事情沒有經過我等語（偵卷第25至27、170頁
    ，原審卷第55頁），復於本院準備程序時供稱：扣案31包毒
    品咖啡包是「小愷」跟我一起的擁有的，他會告訴我人（按
    即購毒者）在哪裡就叫我去地點，我的毒品都是「小愷」給
    我的，1包我賣700元。「小愷」會分我400元，尚未賣出的
    毒品咖啡包也是與「小愷」準備要販賣所用，但還沒有找到
    買家等語（本院卷第116至118頁），是本件係由「小愷」於
    109年11月30日8時53分許起，以手機門號0000000000號發送
    如犯罪事實欄所載暗示毒品交易訊息內容招攬買家，再行通
    知被告前往與買家進行毒品交易，且扣案如附表編號1所示
    毒品咖啡包28包亦為被告與「小愷」共同意圖販賣而持有，
    則被告與「小愷」於販賣第三級毒品及意圖販賣而持有第三
    級毒品而混合二種以上之毒品犯行，均有犯意聯絡及行為分
    擔，為共同正犯。至被告雖於偵查及本院審理時供稱：扣案
    如附表編號1所示毒品28包業已向「小愷」買斷等語（偵卷
    第170頁，本院卷第141頁），惟被告於本院準備程序時供稱
    ：扣案31包毒品咖啡包是「小愷」跟我一起的擁有的，尚未
    賣出的毒品咖啡包也是與「小愷」準備要販賣所用等語（本
    院卷第116至117頁），且於警詢及本院審理時亦供稱：我先
    給「小愷」5,000元，後面有賺到錢再給他，「小愷」會指
    定時間、地點將販賣毒品報酬面交給他，最近一次是109年1
    1月30日約莫3時至4時於桃園市平鎮區山子頂家樂福外停車
    場面交販毒所得23,000元等語（偵卷第29頁，本院卷第141
    頁），則被告販毒所得尚須上繳「小愷」，是「小愷」對其
    所交予被告之毒品咖啡包仍有支配管領力，被告上開所稱其
    毒品為買斷云云，尚非可採。公訴意旨漏未論及「小愷」為
    共同正犯，尚有未合，併此敘明。
(四)刑之減輕事由：
 1、毒品危害防制條例第17條第2項之說明：
    按犯第4條至第8條之罪於偵查及歷次審判中均自白者，減輕
    其刑，毒品危害防制條例第17條第2項定有明文。被告於警
    詢、偵查、原審及本院審理中，均坦承有本案販賣毒品之犯
    行，業如前述，應依毒品危害防制條例第17條第2項之規定
    ，減輕其刑。　
 2、被告不適用毒品危害防制條例第17條第1項之規定：
  ⑴按毒品危害防制條例第17條第1項規定：「犯第4條至第8條、
    第10條或第11條之罪，供出毒品來源，因而查獲其他正犯或
    共犯者，減輕或免除其刑。」旨在鼓勵毒品下游者具體供出
    其上游供應人，俾進一步擴大查緝績效，揪出其他正犯或共
    犯，以確實防制毒品泛濫或更為擴散。所謂「供出毒品來源
    ，因而查獲」，係指被告詳實供出毒品來源之具體事證，因
    而使有偵查（或調查）犯罪職權之公務員知悉而對之發動偵
    查（或調查），並因而查獲者而言。而其中所言「查獲」，
    除指查獲該其他正犯或共犯外，並兼及被告所指其毒品來源
    其事。（最高法院109年度台上字第1971號判決參照）；又
    法院非屬偵查犯罪機關，故不論被告在司法警察（官）調查
    、檢察官偵查或法院審判中供出毒品來源，事實審法院僅須
    於言詞辯論終結前調查被告之供出行為是否已破獲毒品來源
    而符合減免其刑之規定，以資審認；倘無從期待偵查機關在
    法院辯論終結前因而破獲，事實審法院對此不為調查，即難
    指為違法；如被告係於下級審或前審供出毒品來源時，事實
    審法院僅須於言詞辯論終結前，調查是否已因被告之供出行
    為而查獲其他正犯或共犯，即為已足（最高法院105年度台
    上字第1252號、第2407號判決參照）。
  ⑵查被告固於警詢、偵查及原審準備程序時均供稱其毒品來源
    為「小愷」之成年男子，且係由「小愷」與龔其薪聯繫購毒
    事宜後再行通知被告前往交易等語（偵卷第25至27、29、17
    0頁，原審卷第55頁），惟其於警詢、原審準備程序時亦供
    稱：我沒有「小愷」的年籍資料可以提供，都是用飛機APP
    聯絡，我沒有帶警察去查獲他等語（偵卷第26頁，原審卷第
    55頁），是被告對於「小愷」之真實身分、姓名等，並未詳
    實且具體供述；再經本院函詢臺灣桃園地方檢察署及桃園市
    政府警察局中壢分局是否有因被告供述而查獲，據覆略以：
    本案未能追查被告所供述上手或共犯「小愷」之查獲事實等
    語，有臺灣桃園地方檢察署111年7月15日桃檢秀露109偵373
    19字第11190814050號函、桃園市政府警察局中壢分局111年
    7月15日中警分刑字第1110046508號函及所附職務報告可憑
    （本院卷第109、111頁)，則依卷證資料，並無「小愷」之
    具體人別資料，自無從對之發動偵查，查獲該提供毒品之人
    ，自不符合毒品危害防制條例第17條第1項規定之要件，當
    無從減輕或免除其刑。
 3、刑法第59條適用之說明：
  ⑴按刑法第59條規定犯罪之情狀可憫恕者，得酌量減輕其刑，
    就販賣毒品案件中，同為販賣毒品之人，其原因動機不一，
    犯罪情節未必盡同，或有大盤毒梟者，亦有中、小盤之分，
    甚或僅止於吸毒者友儕間為求互通有無之有償轉讓者亦有之
    ，其販賣行為所造成危害社會之程度自屬有異，於此情形，
    倘依其情狀處以適當徒刑，即足以懲儆，並可達防衛社會之
    目的者，自非不可依客觀之犯行與主觀之惡性二者加以考量
    其情狀，是否有可憫恕之處，適用刑法第59條之規定酌量減
    輕其刑，期使個案裁判之量刑，能斟酌至當，符合比例原則
    （最高法院95年度台上字第6157號判決意旨參照）。
　⑵查被告就本案共同販賣第三級毒品犯行，固值非難，惟衡以
    被告於本案行為時年僅19歲，年紀尚輕，思慮難期周全，因
    受價差利益之誘惑致罹刑典，且其本次販賣毒品咖啡包之數
    量僅3包，數量非多，販賣對價亦僅為1,400元，倘上繳與「
    小愷」後實際分得僅800元（本院卷第117頁），實未獲取重
    大利益，與販賣毒品謀取鉅額獲利或查獲大量毒品之情形有
    別；販賣對象亦僅有龔其薪1人，尚非大盤中盤大量散佈轉
    讓之情形；且依被告前開於於警詢、偵查、原審及本院準備
    程序時供稱：「小愷」透過飛機APP跟我聯繫，「小愷」會
    告訴我人（按即購毒者）在哪裡就叫我去地點，我的毒品都
    是「小愷」給我的，本案是「小愷」叫我拿毒品咖啡包給龔
    其薪，我跟龔其薪沒有直接聯繫，是透過「小愷」作為中間
    人聯絡，販賣毒品簡訊不是我寄的，「小愷」傳訊息給龔其
    薪的事情沒有經過我等語（偵卷第25至27、170頁，原審卷
    第55頁，本院卷第117至118頁），是依被告上開所陳，被告
    係依「小愷」指示交付毒品及收取價金，而非主導本案販賣
    毒品犯行之人，參與程度較為輕微，惡性實非重大。衡酌上
    述各情，認被告所犯共同販賣第三級毒品罪，經依毒品危害
    防制條例第17條第2項規定減輕其刑後，若科處其最低法定
    本刑3年6月以上有期徒刑，仍有情輕法重之情，在客觀上足
    以引起一般人之同情，爰依刑法第59條規定酌減其刑，並遞
    減之。
三、撤銷改判理由、科刑審酌事項及沒收：
(一)原審以被告犯行事證明確，予以論罪科刑，固非無見。惟⒈
    被告就扣案如附表編號1所示毒品咖啡包為其與「小愷」共
    同意圖販賣而持有，被告就意圖販賣而持有第三級毒品而混
    合二種以上之毒品犯行與「小愷」亦有犯意聯絡及行為分擔
    而為共同正犯，已如前述，原審此部分漏未論以共同正犯，
    即有未當。⒉被告所犯共同販賣第三級毒品犯行之犯罪情狀
    ，倘量處最低度刑均猶嫌過重，不無情輕法重，在客觀上足
    以引起一般人之同情，尚有堪資憫恕之情，爰依刑法第59條
    之規定，酌減其刑，原審未依刑法第59條之規定酌減其刑，
    亦有未合。被告上訴請求從輕量刑，即有理由，且原審既有
    上開可議之處，自應由本院將原判決撤銷並自為判決。
(二)量刑：爰以行為人之責任為基礎，審酌被告漠視法令禁制，
    販賣第三級毒品予他人施用藉以牟利，助長毒品交易，致使
    施用毒品者沈迷於毒癮而無法自拔，直接戕害國民身心健康
    ，間接危害社會治安，敗壞社會善良風氣，自應予非難，惟
    其犯後於偵審程序皆坦承所犯，犯後態度尚佳，再參以被告
    之素行、本次販賣對象僅有1人，販賣之毒品咖啡包僅3包，
    價格僅1,400元，交易毒品數量及獲取之利益非鉅，暨其行
    為時年僅19歲，再斟酌被告自述高中肄業之智識程度、入監
    前在統一超商打工，月入約3萬元左右、無人需要扶養之家
    庭經濟狀況（本院卷第122至123、143頁）等一切情狀，量
    處如主文第2項所示之刑，以資懲儆。
(三)沒收：　
 1、毒品部分：
　　按違禁物，不問屬於犯罪行為人與否，沒收之，刑法第38條
    第1項定有明文。經查：
  ⑴扣案如附表編號1所示之含第三級、第四級毒品之咖啡包28包
    ，經送驗後，確含有第三級毒品4-甲基甲基卡西酮、第三級
    毒品甲基-N,N-二甲基卡西酮、第四級毒品硝西泮成分（驗
    前總毛重175.75公克，驗前總淨重約147.75公克，取樣0.72
    公克鑑定用罄，餘147.03公克，推估4-甲基甲基卡西酮之驗
    前總純質淨重約2.95公克），有內政部警政署刑事警察局10
    9年12月31日刑鑑字第0000000000號鑑定書（偵卷第215至21
    6頁），核屬違禁物，且係被告意圖販賣而持有之物，應依
    刑法第38條第1項規定，於被告罪刑項下宣告沒收。另包裝
    上開毒品之包裝袋，因其上殘留之毒品難以析離，且無析離
    之實益與必要，應連同查獲之前開毒品沒收，至鑑驗用罄部
    分，既已滅失，亦無庸再予宣告沒收。
  ⑵扣案如附表編號2所示之含第三級毒品之咖啡包3包，經送驗
    後，確含有第三級毒品4-甲基甲基卡西酮成分（驗前總毛重
    18.5790公克，淨重約15.3560公克，取樣1.1104公克，驗餘
    淨重14.2456公克，推估4-甲基甲基卡西酮之驗前總純質淨
    重約0.4760公克），有交通部民用航空局航空醫務中心109
    年12月15日航藥鑑字第0000000Q號毒品鑑定書（偵卷第317
    頁），屬違禁物，且係被告販賣之毒品，雖已交付予龔其薪
    ，而非被告所有，然該毒品既尚未經相關機關予以行政沒入
    ，有臺灣桃園地方檢察署110年11月25日桃檢維露109偵3731
    9字第1109119288號函（原審卷第63頁），爰依刑法第38條
    第1項規定，宣告沒收。
 2、犯罪工具：
　　按犯毒品危害防制條例第4條至第9條、第12條、第13條或第
    14條第1項、第2項之罪者，其供犯罪所用之物，不問屬於犯
    罪行為人與否，均沒收之，毒品危害防制條例第19條第1項
    定有明文。再按共同正犯間關於犯罪工具物須屬被告所有，
    或被告有事實上之處分權者，始得在該被告罪刑項下併予諭
    知沒收。至於非所有權人，又無共同處分權之共同正犯，自
    無庸在其罪刑項下諭知沒收或連帶沒收及追徵（最高法院10
    8年台上字第1001號、第3573號判決參照），上開沒收原則
    於法院就義務沒收之諭知，亦有適用，始無違公平。查扣案
    如附表編號4、5所示之手機1支（含門號0000000000號SIM卡
    1張）、販毒紀錄1紙，分別係被告所有供本案販賣毒品聯繫
    之工具及販賣毒品所為之紀錄，業據被告自承在卷（原審卷
    第55、86頁，本院卷第117頁），為被告供犯罪所用之物，
    均應依毒品危害防制條例第19條第1項之規定，宣告沒收。
 3、犯罪所得：
　　按犯罪所得，屬於犯罪行為人者，沒收之。前2項沒收，於
    全部或一部不能沒收或不宜執行沒收時，追徵其價額，刑法
    第38條之1第1項前段、第3項分別定有明文。查：扣案如附
    表編號3所示之現金1,400元，係被告販賣本案毒品咖啡包所
    收取之價金，業經被告供述在卷（原審卷第55頁），核屬其
    所有之犯罪所得，至被告雖於本院準備程序時稱：本次販賣
    所得1,400元，我的獲利應是800元等語（本院卷第117頁）
    ，惟被告上開共同販賣第三級毒品所得財物1,400元，未交
    給共犯「小愷」而尚在被告實力支配下即已遭員警查獲並扣
    案，自堪認為被告本案犯罪所得，應依法第38條之1第1項前
    段規定，於被告所犯項下為沒收之諭知。
據上論斷，應依刑事訴訟法第369條第1項前段、第364條、第299
條第1項前段、第300條，毒品危害防制條例第4條第3項、第9條
第3項、第5條第3項、第17條第2項、第19條第1項，刑法第11條
、第28條、第55條、第59條、第38條第1項、第38條之1第1項前
段，判決如主文。
本案經檢察官林穎慶提起公訴，檢察官周啟勇到庭執行職務。
中　　華　　民　　國　　111 　年　　7 　　月　　28　　日
                  刑事第三庭    審判長法　官  張惠立
                                      法　官  鄭昱仁
                                      法　官  劉兆菊
以上正本證明與原本無異。
如不服本判決，應於收受送達後20日內向本院提出上訴書狀，其
未敘述上訴之理由者並得於提起上訴後20日內向本院補提理由書
（均須按他造當事人之人數附繕本）「切勿逕送上級法院」。
                                      書記官  陳嬿如
中　　華　　民　　國　　111 　年　　7 　　月　　28　　日
附錄：本案論罪科刑法條全文
毒品危害防制條例第4條
製造、運輸、販賣第一級毒品者，處死刑或無期徒刑；處無期徒
刑者，得併科新臺幣3千萬元以下罰金。
製造、運輸、販賣第二級毒品者，處無期徒刑或10年以上有期徒
刑，得併科新臺幣1千5百萬元以下罰金。
製造、運輸、販賣第三級毒品者，處7年以上有期徒刑，得併科
新臺幣1千萬元以下罰金。
製造、運輸、販賣第四級毒品者，處5年以上12年以下有期徒刑
，得併科新臺幣5百萬元以下罰金。
製造、運輸、販賣專供製造或施用毒品之器具者，處1年以上7年
以下有期徒刑，得併科新臺幣1百50萬元以下罰金。
前五項之未遂犯罰之。
毒品危害防制條例第5條
意圖販賣而持有第一級毒品者，處無期徒刑或10年以上有期徒刑
，得併科新臺幣7百萬元以下罰金。
意圖販賣而持有第二級毒品者，處5年以上有期徒刑，得併科新
臺幣5百萬元以下罰金。
意圖販賣而持有第三級毒品者，處3年以上10年以下有期徒刑，
得併科新臺幣3百萬元以下罰金。
意圖販賣而持有第四級毒品或專供製造、施用毒品之器具者，處
1年以上7年以下有期徒刑，得併科新臺幣1百萬元以下罰金。
毒品危害防制條例第9條
成年人對未成年人販賣毒品或犯前三條之罪者，依各該條項規定
加重其刑至二分之一。
明知為懷胎婦女而對之販賣毒品或犯前三條之罪者，亦同。
犯前五條之罪而混合二種以上之毒品者，適用其中最高級別毒品
之法定刑，並加重其刑至二分之一。
附表：扣案物品
編號 名稱 數量 所有人 /持有人 備註 是否沒收 1 含第三級、第四級毒品成分之咖啡包（含包裝袋28只） 28包 甲○○ 驗前總毛重175.75公克（包裝總重約28.00公克）、驗前總淨重約147.75公克，取0.72公克鑑定用罄，驗餘淨重147.03公克，檢出第三級毒品4-甲基甲基卡西酮（4-methylmethcathinone、Mephedrone、4-MMC）、微量第三級毒品甲基-N,N-二甲基卡西酮（Methyl-N,N-Dimethylcathinone）、微量第四級毒品硝西泮（耐妥眠）（Nitrazepam）等成分，測得4-甲基甲基卡西酮純度約2%，推估4-甲基甲基卡西酮之驗前總純質淨重約2.95公克（內政部警政署刑事警察局109年12月31日刑鑑字第0000000000號鑑定書，偵卷第215至216頁） 是（意圖販賣而持有第三級混合二種以上毒品之毒品咖啡包） 2 含第三級毒品成分之咖啡包（含包裝袋3只） 3包 龔其薪 橘色粉末3袋，毛重18.5790公克，淨重共15.3560公克，取樣1.1104公克，驗餘淨重14.2456公克，檢出4-甲基甲基卡西酮（4-methylmethcathinone、Mephedrone、4-MMC）成分，純度為3.1%，推估純質淨重0.4760公克（交通部民用航空局航空醫務中心109年12月15日航藥鑑字第0000000Q號毒品鑑定書，偵卷第317頁）。 是（販賣予龔其薪之第三級毒品咖啡包） 3 販毒價金新臺幣1,400元  甲○○  是 4 iPhone手機1支（IMEI：000000000000000、含門號0000000000號SIM卡1張） 1支 甲○○  是 5 販毒紀錄 1紙 甲○○  是